臺灣板橋地方法院刑事判決　　　　　　 100年度訴字第2729號
公　訴　人　臺灣板橋地方法院檢察署檢察官
被　　　告　黃一晏
上被告因違反毒品危害防制條例案件，經檢察官提起公訴（100
年度撤緩毒偵字第158 號），嗣因被告就被訴事實為有罪之陳述
，本院告知被告簡式審判程序之旨，並聽取當事人之意見後，裁
定改由受命法官獨任依簡式審判程序進行，判決如下：
    主  文
黃一晏施用第一級毒品，處有期徒刑陸月，如易科罰金，以新台
幣壹仟元折算壹日，扣案之第一級毒品海洛因壹包內之海洛因（
驗餘淨重零點肆捌公克）沒收銷燬之；又施用第二級毒品，處
有期徒刑月，如易科罰金，以新台幣壹仟元折算壹日，扣案之
第二級毒品甲基安非他命伍包內之甲基安非他命（驗餘淨重合計
點貳捌貳捌公克）均沒收銷燬之。應執行有期徒刑捌月，如易
科罰金，以新台幣壹仟元折算壹日，扣案之第一級毒品海洛因壹
包內之海洛因（驗餘淨重零點肆捌公克）、第二級毒品甲基安
非他命伍包內之甲基安非他命（驗餘淨重合計點貳捌貳捌公克
）均沒收銷燬之。
    事  實
一、黃一晏基於施用第一級毒品海洛因之犯意，於民國99年3 月
    29日凌晨4 時許，在其臺北縣泰山鄉（現改制為新北市泰山
    區○○○路○段6 巷9 號1 樓之租屋處內，以注射針筒注射
    海洛因之施用方式，施用海洛因1 次；其另基於施用第二級
    毒品甲基安非他命之犯意，於同日施用海洛因完畢後未久，
    同在上開租屋處內，以將甲基安非他命置於玻璃球內燒烤，
    再吸食其煙霧之施用方式，施用甲基安非他命1 次。嗣於同
    日晚上9 時30分許，警方徵得黃一晏之同意，至上址執行搜
    索，當場扣得海洛因1 包（驗前淨重0.485 公克，驗餘淨重
    0.483 公克）、甲基安非他命5 包（驗前合計淨重3.283 公
    克，驗餘合計淨重3.2828公克），並經採集其尿液送驗而查
    獲上情。
二、案經臺北縣（現改制為新北市）政府警察局蘆洲分局報告臺
    灣板橋地方法院檢察署檢察官偵查起訴。
    理  由
壹、程序方面
    按本件被告黃一晏所犯係死刑、無期徒刑、最輕本刑為3 年
    以上有期徒刑以外之罪，其於準備程序就前揭被訴事實為有
    罪之陳述，經法官告知簡式審判程序之旨，並聽取其與公訴
    人之意見後，本院認無不得或不宜改依簡式審判程序進行之
    處，爰依刑事訴訟法第273 條之1 第1 項、第284 條之1 ，
    裁定本件由受命法官獨任進行簡式審判程序，合先敘明。
貳、實體方面
  一、事實認定部分
      訊據被告黃一晏對於前揭犯罪事實均坦承不諱，本院復審
      酌：
    (一)經警將被告遭查獲時所採之尿液送驗結果，係呈嗎啡及甲
      基安非他命陽性反應，此有警方所採尿液之代號對照表、
      臺灣檢驗科技股份有限公司99年4 月22日編號UL/2010/40
      246 號濫用藥物檢驗報告各1 份在卷可稽。又查：
      1.海洛因施用入人體後水解還原成嗎啡，再循嗎啡之代謝
        方式排出體外，業據行政院衛生署藥物食品檢驗局以73
        藥檢壹字第030221號函說明綦詳，且尿液中能否驗出嗎
        啡陽性反應，與其投與量、投與途徑、採尿時間、個人
        體質及檢測方法之靈敏度有關，國外曾有文獻報導注射
        6 毫克之海洛因鹽酸鹽，其代謝物嗎啡之平均可檢出時
        限約為26小時，亦經行政院衛生署藥物食品檢驗局於81
        年9 月8 日以（81）藥檢壹字第8114885 號函釋明在案
        。
      2.甲基安非他命經口服投與後，約百分之70於24小時內自
        尿中排出，約百分之90於96小時內自尿中排出，由於目
        前國內尿液中甲基安非他命之檢驗僅為鑑定其是否呈陽
        性反應，尚未定其含量，且甲基安非他命成分之檢出與
        其投與方式、投與量、個人體質、採尿時間與檢測儀器
        之精密度等諸多因素有關，因此僅憑尿液中呈甲基安非
        他命陽性反應，並無法確實推算吸食時間距採集時間之
        長短，惟依上述資料推斷，最長可能不會超過4 日即96
        小時，此經行政院衛生署藥物食品檢驗局於81年2 月8
        日以（81）藥檢壹字第001156號函釋明在案。
      3.再者，前揭尿液檢驗報告載明係以ＧＣ／ＭＳ（即氣相
        層析質譜儀分析法）方法作為確認檢驗之方式，而該方
        法之原理係檢品經氣化後，通過層析管分離純化，再將
        純化後之成分循序送入質譜儀做個別鑑定。因質譜儀所
        測定之圖譜，在化學上被公認具有指紋特性，故可據以
        完全判定該檢品係為何種化合物。職是，台北榮民總醫
        院即認為若以氣相層析質譜儀（ＧＣ／ＭＳ）作藥物及
        其代謝產物之定性及定量分析，幾乎不會有偽陽性反應
        產生，此經該院於83年4 月7 日以83北總內字第3059號
        函釋明在案。
      4.準此而論，被告之尿液經以氣相層析質譜儀分析法檢驗
        ，既係呈嗎啡及甲基安非他命陽性反應，顯見被告應有
        在前揭犯罪時間施用海洛因及甲基安非他命之行為甚明
        。
    (二)又本件扣案之白色粉末1 包、白色透明結晶5 包經送驗結
      果，分別確係為海洛因（驗前淨重0.485 公克，驗餘淨重
      0.483 公克）、甲基安非他命（驗前合計淨重3.283 公克
      ，驗餘合計淨重3.2828公克）無訛，此有交通部民用航空
      局航空醫務中心99年4 月12日航藥鑑字第0992423 號、第
      0000000 號毒品鑑定書各1 份在卷可稽，益見被告確有施
      用海洛因及甲基安非他命無誤。
    (三)綜上所述，足徵被告之自白核與事實相符，其所為自白應
      足採信，是以本件事證已臻明確，被告之犯行應堪認定。
  二、論罪科刑部分
    (一)按毒品危害防制條例對於施用第一、二級毒品者，認其係
      具有「病患性犯人」之特質，採行觀察、勒戒以戒除其身
      癮之措施。犯同條例第10條之罪者，依同條例第20條、第
      23條之規定，將其刑事處遇程序，區分為「初犯」及「五
      年內再犯」、「五年後再犯」。依其立法理由之說明：「
      初犯」，始須經觀察、勒戒；經觀察、勒戒執行完畢釋放
      後，「五年內再犯」者，因其再犯率甚高，原實施之觀察
      、勒戒既已無法收其實效，應依法追訴。至於經觀察、勒
      戒執行完畢釋放後，「五年後再犯」者，前所實施之觀察
      、勒戒已足以遮斷其施用毒品之毒癮，為期自新及協助其
      斷除毒癮，仍適用「初犯」規定，先經觀察、勒戒之程序
      。於此，僅限於「初犯」及「五年後再犯」二種情形，始
      應先經觀察、勒戒程序。又毒品危害防制條例第24條規定
      同法第20條第1 項及第23條第2 項之程序，於檢察官先依
      刑事訴訟法第253 條之1 第1 項、第253 條之2 之規定，
      為附命完成戒癮治療之緩起訴處分時，或於少年法院（地
      方法院少年法庭）認以依少年事件處理法程序處理時，不
      適用之（第1 項）。前項緩起訴處分，經撤銷者，檢察官
      應依法追訴（第2 項）。係一般刑事訴訟程序之例外規定
      ，屬刑事訴訟法第1 條第1 項規定之「其他法律所定之訴
      訟程序」。該第2 項既規定，前項（第1 項）緩起訴處分
      ，經撤銷者，檢察官應依法追訴；即已明示施用毒品案件
      於撤銷緩起訴處分後之法律效果為「依法追訴」，而非適
      用刑事訴訟法第253 條之3 所定撤銷緩起訴處分後得「繼
      續偵查或起訴」規定，此乃因檢察官已依毒品危害防制條
      例第24條第1 項為附命完成戒癮治療之緩起訴處分，被告
      事實上已接受等同「觀察、勒戒」之處遇，惟其竟未能履
      行該條件，自應於撤銷緩起訴處分後依法起訴，而無再次
      聲請法院裁定觀察、勒戒之必要（參見最高法院100 年度
      第1 次刑事庭會議決議意旨）。查被告因本件施用毒品之
      犯行，原經臺灣板橋地方法院檢察署檢察官依刑事訴訟法
      第253 條之1 、第253 條之2 第1 項第6 款規定，於99年
      6 月14日以99年度毒偵字第3060號為附命完成戒癮治療之
      緩起訴處分，並經臺灣高等法院檢察署檢察長於99年7 月
      20日以99年度上職議字第9810號處分駁回再議確定，惟因
      被告於緩刑期間即99年11月18日、19日復再涉有施用毒品
      罪嫌，違背前述應遵守事項，上開緩起訴處分即經臺灣板
      橋地方法院檢察署檢察官於100 年8 月19日以100 年度撤
      緩字第505 號撤銷緩起訴處分，並已確定在案，此有臺灣
      高等法院被告前案紀錄表、上開緩起訴處分書、駁回再議
      處分書、撤銷緩起訴處分書暨送達證書各1 份在卷可按。
      職是之故，被告經檢察官命附完成戒癮治療之緩起訴處分
      既經撤銷確定，其所為之本件施用毒品犯行即應由檢察官
      依法起訴，是以本院自應受理本案而為實體之審究，於法
      洵無不合，合先敘明。
    (二)查海洛因、甲基安非他命分屬毒品危害防制條例第2 條第
      2 項第1 款所規定之第一級毒品及同條項第2 款所規定之
      第二級毒品，核被告所為，係犯毒品危害防制條例第10條
      第1 項施用第一級毒品罪及同條第2 項施用第二級毒品罪
      。被告持有毒品，復進而施用，其持有毒品之低度行為，
      為施用毒品之高度行為所吸收，均不另論罪。被告所犯上
      開二罪，犯意各別，且係分別為之，應予分論併罰。
    (三)本院審酌被告施用毒品，足以戕害其身心，滋生其他犯罪
      ，惡化治安，嚴重損及公益，而被告前曾經觀察、勒戒執
      行完畢，竟再為本件施用毒品犯行，顯見其不思悔改，自
      我控制能力亦顯不佳；惟另考量被告於犯後已能坦承犯行
      ，而其施用毒品之行為於本質上係屬自我戕害行為，反社
      會性之程度應屬較低，兼衡其之犯罪動機、目的、智識程
      度非高（學歷為高中畢業）及其家庭狀況等一切情狀，酌
      情分別量處如主文所示之刑，並各諭知易科罰金之折算標
      準，且定其應執行之刑，復諭知同上之易科罰金折算標準
      ，以資懲儆。又扣案之海洛因1 包及甲基安非他命5 包內
      之海洛因及甲基安非他命既分屬第一級、第二級毒品，爰
      依毒品危害防制條例第18條第1 項前段規定，均併予宣告
      沒收銷燬之（惟鑑驗耗用之毒品既已滅失，自毋庸宣告沒
      收銷燬）；至上開毒品之外包裝固係供本件施用或持有海
      洛因、甲基安非他命所用或預備之物，且本件固經警另扣
      得注射針筒4 支、吸食器玻璃球1 組等物，但被告於偵查
      中業已陳明拋棄上開扣案物品（參見偵查卷第79頁），是
      該等扣案物品當已非被告所有，自無從併予宣告沒收，公
      訴意旨認亦應宣告沒收，即有所誤會。
據上論斷，應依刑事訴訟法第273 條之1 第1 項、第284 條之1
、第299 條第1 項前段，毒品危害防制條例第10條第1 項、第2
項、第18條第1 項前段，刑法第11條、第51條第5 款、第9 款、
第41條第1 項前段、第8 項，判決如主文。
本案經檢察官王筱寧到庭執行職務。
中    華    民    國   100    年    12    月    28    日
                  刑事第十四庭  法  官  陳信旗
以上判決正本證明與原本無異。
如不服本判決，應於判決送達後10日內敘明上訴理由，向本院提
出上訴狀 (應附繕本) ，上訴於臺灣高等法院。其未敘述上訴理
由者，應於上訴期間屆滿後20日內向本院補提理由書，「切勿逕
送上級法院」。
                                書記官  陳金鳳
中    華    民    國   100    年    12    月    29    日
附錄本判決論罪科刑之法條：
毒品危害防制條例第10條
    施用第一級毒品者，處6 月以上5 年以下有期徒刑。
    施用第二級毒品者，處3 年以下有期徒刑。